【裁判字號】    95,簡上,32
【裁判日期】    951113
【裁判案由】    確認本票債權不存在
【裁判全文】
臺灣基隆地方法院民事判決              95年度簡上字第32號
上   訴  人  乙○○
被 上 訴 人  甲○○
上列當事人間請求確認本票債權不存在事件，上訴人對於民國95
年7月5日本院95年度基簡字第244號第一審判決提起上訴，本院
第二審合議庭於民國95年10月30日言詞辯論終結，判決如下：
    主  文
上訴駁回。
第二審訴訟費用由上訴人負擔。
    事實及理由
一、上訴人上訴意旨除援引第一審之陳述外，並補充略以：
  (一)查上訴人於起訴書上載明系爭本票其上簽名雖為上訴人所簽
    立，惟發票日乙欄則非上訴人所填載，按發票日之填載為本
    票之必要記載事項，系爭本票欠缺法定必要記載事項，難謂
    已合於本票成立要件；又該本票之發票日非上訴人所填載，
    自屬偽造、變造，原審就上訴人主張系爭本票欠缺成立之法
    定要件乙節並未審酌，其判決自有疏漏之處。
  (二)上訴人自始即主張曾向訴外人丙○○借款，並已如數清償，
    於借款時被上訴人在場，且就清償方式即由上訴人匯款至丙
    ○○之銀行帳戶等情知之甚詳，被上訴人明知系爭本票債權
    業已清償，竟仍持系爭本票聲請裁定，其以惡意取得本票而
    為行使之意圖甚明。
  (三)又上訴人並未承認向被上訴人借款，系爭本票債權是存在上
    訴人與訴外人丙○○之間，上訴人曾於原審請求調閱訴外人
    丙○○之銀行帳戶匯款紀錄，並請求傳喚訴外人丙○○到庭
    為證，然均為原審所拒，則原審自有應調查證據未調查之失
    。
  (四)爰提起上訴請求：原判決廢棄；確認被上訴人持有發票日為
    93年1月20日、票面金額新台幣（下同）70萬元、票據號碼
    ：TH0000000號之本票債權不存在；第一、二審訴訟費用由
    被上訴人負擔。
二、被上訴人均援引第一審之陳述，並請求駁回上訴人之上訴。
三、得心證之理由：
  (一)按當事人主張有利於己之事實者，就其事實有舉證之責任，
    民事訴訟法第277條前段定有明文。又民事訴訟如係由原告
    主張權利者，應先由原告負舉證之責，若原告先不能舉證，
    以證實自己主張之事實為真實，則被告就其抗辯事實即令不
    能舉證，或其所舉證據尚有疵累，亦應駁回原告之請求，此
    有最高法院17年上字第917號判例意旨參照。
  (二)經查，上訴人於原審審理時業已承認有向被上訴人借款70萬
    元，並簽發系爭本票交付以為憑據，且系爭本票現由被上訴
    人持有，經被上訴人於原審當庭提出核對無訛等情，業據上
    訴人於原審95年5月24日言詞辯論時自承在卷，復經本院依
    上訴人聲請調取上開期日之錄音光碟勘驗屬實，雖上訴人嗣
    於本院準備程序中對原審上開期日之陳述辯稱為會錯意，實
    際要表示的是丙○○與被上訴人一起來，並非上開二人一起
    借錢給上訴人云云。惟勘驗原審當日所詢問上訴人之錄音光
    碟內容觀之，上訴人於當時業已明確表示上開70萬元款項係
    向被上訴人與丙○○所借，顯無會錯意之虞；況系爭本票係
    上訴人簽發後交付，現刻由被上訴人持有中，且上訴人亦不
    否認借貸當時被上訴人亦在場，堪信系爭本票之借貸原因關
    係存在兩造之間，系爭本票乃經上訴人親自填載或授權填載
    完整後交付被上訴人收執，否則以兩造之間先前並不相識，
    被上訴人何需親自攜帶借貸款項到場並取得系爭本票為擔保
    ？是上訴人辯稱系爭本票之借貸原因關係乃存在其與訴外人
    丙○○之間云云，並在交付系爭本票後以系爭本票之發票日
    非其所填載等詞置辯，均非可採。
  (三)次查，系爭本票之借貸原因關係既存在上訴人與被上訴人之
    間，則上訴人之清償自應向被上訴人為之，始生清償效果。
    是上訴人雖提出多張匯款予訴外人丙○○之單據，並在原審
    聲請傳喚證人蔡衡毅到庭，欲證明係依被上訴人之電話指示
    ，而將上開借款款項之本金及利息匯入訴外人丙○○帳戶云
    云，惟此均為被上訴人所否認，上訴人復未能對系爭借款之
    還款方式確係出於被上訴人之指示而將之匯入訴外人丙○○
    帳戶乙節，提出具體事證以實其說，自無法為其有利之認定
    。故上訴人匯款至訴外人丙○○帳戶內之各筆款項，難認與
    清償系爭本票之借貸款項有關。此外，原審對於上訴人請求
    調閱訴外人丙○○之銀行帳戶明細及聲請傳喚訴外人丙○○
    到庭作證等情，業已依上訴人之聲請調取上開資料在卷，並
    依上訴人提供之證人資料通知訴外人丙○○到庭作證而未經
    其到庭，此均有原審案卷資料可查，是上訴人於上訴理由中
    指摘原審就該部分有應調查證據未調查之失，顯然不實，附
    予說明。
  (四)本件為判決之基礎已臻明確，上訴人其餘攻擊防禦方法及證
    據之聲請，核與判決基礎無影響，即無審究之必要，併此敘
    明。
  (五)綜上所述，系爭本票之借貸原因關係既存在上訴人與被上訴
    人之間，上訴人復無法證明其已對被上訴人清償系爭本票之
    借貸款項，則其訴請確認被上訴人對其就系爭本票之債權已
    因清償而不存在云云，並無理由，故原審駁回上訴人之訴，
    於法要無不合。上訴意旨指摘原判決不當，求予廢棄改判，
    為無理由，其上訴應予駁回。
四、據上論結：本件上訴為無理由，依民事訴訟法第436條之1第
    3項、第449條第1項、第78條，判決如主文。
中    華    民    國    95    年    11    月    13    日
                   臺灣基隆地方法院民事庭
                    審判長法  官  邱璿如
                          法  官  姚貴美
                          法  官  林玉珮
以上正本係照原本作成。
本件判決不得上訴。
中    華    民    國    95    年    11    月    13    日
                          書記官  洪福基


司法院資訊處製作；財團法人民間司法改革基金會備份。
